臺灣臺中地方法院刑事判決　　　　　　　　　　　　　九十三年度易字第二七二號
　　公　訴　人　臺灣臺中地方法院檢察署檢察官
　　被　　　告　甲○○
右列被告因侵占案件，經檢察官聲請以簡易判決處刑（聲請案號：九十二年度偵字第
二二二四六號），本院臺中簡易庭認不宜以簡易判決處刑，簽移本院刑事庭改依通常
程序審理，本院判決如左：
    主  文
甲○○意圖為自己不法之所有，而侵占自己持有他人之物，處有期徒刑肆月，如易科
罰金，以參佰元折算壹日。緩刑參年。
    事  實
一、甲○○於民國九十二年八月八日十九時三十分，在台中市○區○○路一段四之十
    五號環球小客車租賃股份有限公司（下稱環球公司），向該公司租用車號二Ｑ─
    八三八三號喜美牌一千六百ＣＣ自用小客車一輛，約定租期二天（至九十二年八
    月十日十六時止），每天租金新台幣（下同）一千五百元，由該公司人員楊皓任
    與甲○○接洽，並將前開車輛點交予甲○○。詎甲○○屆期未將前開車輛交還環
    球公司，竟意圖為自己不法之所有，於九十二年八月十日十六時許，在不詳地點
    ，將所持有之環球公司所有之該車侵占入已。
二、案經環球公司訴請臺灣臺中地方法院檢察署檢察官偵查後聲請簡易判決處刑。
    理  由
一、訊據被告甲○○固坦承於右揭時、地向環球公司租用前開車輛，屆期且迄今未將
    前開車輛返還環球公司之事實，惟矢口否認有何侵占犯行，辯稱：當時已逾假，
    連長叫伊回去，伊將車停放在桃園市○○路化學兵學校門口，隔二天要分發去部
    隊時，要開車時才發現不見了，伊並未侵占云云。惟查，
（一）右揭事實，業據被害人環球公司負責人丙○○於警詢時指訴甚詳（見偵查卷第
      十九、二十頁），並有被告身分證、駕照、汽車出租約定切結書及被告租車時
      所簽發之本票影本各一份附卷可憑（見偵查卷第十二至十五頁）。
（二）證人即實際與被告接洽租車事宜之環球公司人員楊皓任到庭結證稱：租約期滿
      後隔天，伊先用電話跟被告聯繫，被告說有事要先回部隊，當時被告在電話中
      也沒有說明車子在哪裡，但是隔了三天以後，被告就主動來電，說要下部隊，
      要將車子開來還給公司的時候發現車子不見了；事後伊主動跟被告父親聯繫，
      被告父親表示被告最近發生一些財務糾紛，債權人都到家裡要找被告，被告父
      親說被告有發生分期付款購買機車未付款，又把家裡的機車賣掉，行動電話費
      好幾萬元未付費，被告父親有拿出電話費的收據給伊看，所以被告父親說車子
      可能遭被告的債主質押；被告第一次白天打電話給伊，說準備請假把車子交還
      給公司，出營區的時候，發現車子不見了，伊就跟被告反應，要被告去查看車
      子有無被拖吊，若未被拖吊，請被告馬上報案，但是到目前為止，被告都未曾
      將報案通知單交給公司；伊多次跟被告接洽要被告去報案，才能了結這個案件
      ，於製作警詢筆錄時，警察也告訴被告應該趕緊報案，被告又拖了好長的時間
      才去報案，從案發到被告報案的時間相隔約半年左右；伊去竹子坑營區跟被告
      及其輔導長見面時，被告當時都說車子不見了，當時也有要求被告返還行照及
      車子鑰匙，但是被告當時說行照在車上一起失竊，鑰匙雖然在被告身上，但後
      來因為關警閉，事後鑰匙也不見了，但是關警閉之前伊有去找被告，但被告也
      沒有把鑰匙交給伊，伊去會客的時間約半小時，被告除了作以上的表示，大部
      分時間都保持沈默，都是由被告的長官跟伊在協商；伊第一次跟被告要行照及
      車子鑰匙時，被告答說車子不見了，被告沒有說行照及鑰匙在哪裡，都沒有交
      待，一直迴避這個問題，答非所問；被告在台中部隊被關警閉前，伊去部隊，
      在被告長官陪同之下，跟被告索取車子鑰匙，前後大約有三次左右，被告都沒
      有明確交代清楚等語（見本院卷第三五至四十頁）。被告對於證人楊皓任上開
      證述，供稱：沒有意見；告訴人有跟伊說車子是否被拖吊要去查，伊回答說地
      上沒有寫電話號碼，車子應該沒有被拖吊；伊有積欠遠傳及泛亞公司電話費共
      二萬多元，到目前還沒有還；伊有分期付款買機車，錢尚未付清，機車被伊賣
      掉了，機車是在九十二年八月份賣掉的，到目前為止還積欠八千元分期款，車
      主也知道這個情形，九十二年十月份車主有來營區，伊才跟車主說；而上開租
      來之自小客車，伊於九十二年十二月間始至桃園八德派出所報案失竊；車子鑰
      匙在伊被關警閉之後才不見了等語（見本院卷第四一至四三頁）。
（三）依證人楊皓任前開證述及被告上開供述：
      (1)被告如係欲將車輛返還予環球公司時，始發現該車不見，該車又無被拖吊之
        跡象，衡諸常情，被告應會報警處理，且被告當日亦應有時間報案，惟被告
        遲至九十二年十二月間始前往派出所報案，且係在證人楊皓任多次催促下始
        前往報案，不符常情。
      (2)該車果真如被告所辯係失竊，被告亦應將該車之鑰匙返還予環球公司，以昭
        信於被害人，並證明自己之清白，惟被告對於證人楊皓任詢問鑰匙去向之問
        題，不是逃避問題，即是答非所問，其後又供稱該鑰匙已遺失，自難取信於
        人。
      (3)被告自承：伊有積欠遠傳及泛亞公司電話費共二萬多元，到目前為止還沒有
        還；有分期付款買機車，錢尚未付清，機車也被伊賣掉了，機車是在九十二
        年八月份賣掉的，到目前為止還積欠八千元分期款等語，顯見被告於案發當
        時之財務狀況不好，甚至親如被告之父者，亦懷疑被告將該車加以典當。綜
        觀告訴人之指訴及所提出之證物、證人楊皓任之證述、被告種種違背常情之
        舉止暨被告當時之財務狀況，告訴人指訴被告將所租用之該車加以侵占，應
        可採信。被告於租期屆滿之際，本應依約返還該車，詎被告竟易持有為所有
        之意思，將該車侵占，是被告侵占該車之時間應係九十二年八月十日十六時
        許租期屆滿時。
（四）綜上所述，被告辯稱：該車係不見，未侵占云云，要屬卸責飾詞，不足採信。
      本件事證明確，被告犯行堪以認定。
二、核被告所為，係犯刑法第三百三十五條第一項之侵占罪。爰審酌被告向被害人租
    用小客車，未遵期返還，因貪圖利益，將之侵占入己，違反交易上之誠信義務，
    所侵占之該車之價值，被告之父已與環球公司以十二萬元達成部分和解，此經證
    人楊皓任於本院審理時證述在卷，並有和解書一份附卷可憑（見本院卷第二七頁
    ），被告否認所犯等一切情狀，量處如主文所示之刑，並諭知易科罰金之折算標
    準。被告前未曾受有期徒刑以上刑之宣告，有臺灣高等法院被告全國前案紀錄表
    、臺灣臺中地方法院檢察署刑案資料查註紀錄表各一份分別附於本院及偵查卷可
    稽，其因一時失慮，偶罹刑典，事後已與告訴人達成和解，有和解陳報狀一份附
    於本院卷可憑，經此偵審教訓，當能知所警惕，信無再犯之虞，本院認所宣告之
    刑，以暫不執行為適當，併諭知緩刑三年，以啟自新。
據上論斷，應依刑事訴訟法第四百五十二條、第二百九十九條第一項前段，刑法第三
百三十五條第一項、第四十一條第一項前段、第七十四條第一款，罰金罰鍰提高標準
條例第一條前段、第二條，判決如主文。
本案經檢察官乙○○到庭執行職務。
中      華      民      國    九十三    年      五      月     十三     日
                              臺灣臺中地方法院刑事第十一庭
          審判長法  官  蔡  名  曜
                                        法  官  郭  書  豪
                                        法  官  黃  渙  文
右正本證明與原本無異。
如不服本判決，應於送達後十日內向本院提出上訴狀 （須附繕本） ，上訴於台灣高
法院台中分院。
                                        書記官
中      華      民      國      九十三      年    五    月     十三     日
附錄論罪科刑法條
刑法第三百三十五條
意圖為自己或第三人不法之所有，而侵占自己持有他人之物者，處五年以下有期徒刑
、拘役或科或併科一千元以下罰金。
前項之未遂犯罰之。
